臺灣高等法院臺中分院民事判決
109年度上易字第522號
上  訴  人  陳佑吉  
訴訟代理人  陳佳材  
被上訴人    祭祀公業法人臺中市陳獻南

法定代理人  陳忠玉  
訴訟代理人  廖志堯律師
上列當事人間請求塗銷所有權移轉登記等事件，上訴人對於中華
民國109年8月7日臺灣臺中地方法院109年度訴字第994號第一審
判決提起上訴，被上訴人並為訴之減縮、追加，本院於110年5月
12日言詞辯論終結，判決如下：
    主      文
上訴駁回。
上訴人應將被上訴人所有坐落臺中市○○區○○段○0○○地號土地如臺
中市豐原地政事務所民國一百一十年一月十八日土地複丈成果圖
所示紅色斜線（面積零點五六平方公尺）上鐵架及水泥柱（超過
臺中市○○區○○段○0○○地號土地上圍牆高度部分）切除。
原判決主文第二項減縮為「上訴人應將被上訴人所有坐落臺中市
○○區○○段○0○○○○0○○地號土地如臺中市豐原地政事務所民國一百
一十年一月十八日土地複丈成果圖所示紅色斜線（面積一點六五
平方公尺、一點二四平方公尺）上之鐵架拆除，並將上開土地返
還被上訴人」。
第二審訴訟費用由上訴人負擔。
    事實及理由
壹、程序部分：按第二審訴之變更或追加，非經他造同意不得為
    之，但請求之基礎事實同一或擴張或減縮應受判決事項之聲
    明者，不在此限，民事訴訟法第446條第1項但書、第255條
    第1項第2、3款定有明文。查被上訴人原起訴請求上訴人拆
    除臺中市○○區○○段○0000○0000地號土地（下分稱1028號土地
    、1029號土地）上如原判決附圖編號A、B示地上物（面積分
    別為6.17平方公尺、1.74平方公尺），並返還拆除之地上物
    坐落部分土地。嗣於本院更正聲明為：上訴人應將被上訴人
    所有坐落1028、1029號土地如臺中市豐原地政事務所民國11
    0年1月18日土地複丈成果圖（下稱附圖）所示紅色斜線（面
    積1.65平方公尺、1.24平方公尺）上之鐵架拆除，並將上開
    土地返還被上訴人（見本院卷321頁），此部分核屬減縮應
    受判決事項之聲明；又於本院追加請求：上訴人應將被上訴
    人所有坐落臺中市○○區○○段0000地號土地（下稱1034號土地
    ）如附圖所示紅色斜線（面積0.56平方公尺）上鐵架及水泥
    柱（超過1028號土地上圍牆高度部分）切除（見本院卷321
    、322頁），此部分與原主張之請求權基礎，均係本於被上
    訴人所有土地遭上訴人無權占用之同一基礎事實，核與前開
    規定相符，應予准許。
貳、實體部分：
一、被上訴人主張：1028地號原為伊所有，詎上訴人之父陳佳材
    （時任伊之代表人）於103年5月30日以買賣關係為由，辦理
    所有權移轉登記為上訴人所有（權狀字號：103豐原字第010
    599號，下稱系爭所有權移轉登記）。兩造間就1028地號土
    地無任何買賣關係，且上訴人已同意返還1028地號土地予伊
    ，爰依民法第179條、第184條第1項、第767條前段、中段之
    規定，擇一請求上訴人將系爭所有權移轉登記予以塗銷。又
    上訴人所有如附圖紅色斜線所示之鐵架、水泥柱無權占有伊
    所有之1028、1029、1034地號土地，爰依民法第767條之規
    定，請求上訴拆除紅色斜線所示之鐵架、水泥柱，及返還占
    用之1028、1029土地。並聲明：㈠上訴人應將系爭所有權移
    轉登記予以塗銷。㈡上訴人應將被上訴人所有坐落1028、102
    9號土地如附圖所示紅色斜線（面積1.65平方公尺、1.24平
    方公尺）上之鐵架拆除，並將上開土地返還被上訴人。復於
    本院追加訴之聲明：上訴人應將被上訴人所有坐落1034地號
    土地如附圖所示紅色斜線（面積0.56平方公尺）上鐵架及水
    泥柱（超過1028地號土地上圍牆高度部分）切除。
二、上訴人則以：伊對於塗銷系爭所有權移轉登記，及拆除如被
    上訴人減縮及追加聲明所示之鐵架、水泥柱為認諾。
三、本院得心證之理由： 
　㈠按民事訴訟法第384條所謂為訴訟標的之認諾，乃指被告對于
    原告依訴之聲明所為關于某法律關係之請求，向法院為承認
    者而言，其承認須於言詞辯論時為之，始生訴訟法上認諾之
    效力（最高法院44年台上字第843號判例意旨參照）。又按
    上訴人既於言詞辯論時為訴訟標的之認諾，法院即應不調查
    被上訴人所主張為訴訟標的之法律關係是否果屬存在，而以
    認諾為該上訴人敗訴之判決基礎（最高法院45年台上字第31
    號判例意旨參照）。
  ㈡被上訴人請求上訴人塗銷系爭所有權移轉登記及前開減縮、
    追加聲明，業據上訴人於本院言詞辯論時為認諾之表示（見
    本院卷322頁），依前開說明，本院即應不調查被上訴人所
    主張為訴訟標的之法律關係是否果屬存在，而以認諾為上訴
    人敗訴之判決。
四、綜上所述，被上訴人請求㈠上訴人應將系爭所有權移轉登記
    予以塗銷。㈡上訴人應將被上訴人所有坐落1028、1029號土
    地如附圖所示紅色斜線（面積1.65平方公尺、1.24平方公尺
    ）上之鐵架拆除，並將上開土地返還被上訴人，為有理由，
    應予准許。原審就此為上訴人敗訴之判決，核無違誤，上訴
    意旨指摘原判決此部分不當，求予廢棄改判，為無理由，應
    駁回其上訴。被上訴人於本院追加請求上訴人應將被上訴人
    所有坐落1034地號土地如附圖所示紅色斜線（面積0.56平方
    公尺）上鐵架及水泥柱（超過1028地號土地上圍牆高度部分
    ）切除，亦有理由，應予准許。又被上訴人就原判決主文第
    二項所命「被告（即上訴人）應將坐落臺中市○○區○○段○000
    0○0000地號原告所有土地上如附圖編號A、B所示之地上物(
    面積分別為6.17平方公尺、1.74平方公尺)拆除連同其所坐
    落之土地交還原告（即被上訴人）」，減縮如上開㈡所示，
    爰諭知如主文第三項所示。
據上論結，本件上訴為無理由，被上訴人追加之訴為有理由，依
民事訴訟法第449條第1項、第78項，判決如主文。　　
中　　華　　民　　國　　110 　年　　5 　　月　　26　　日
                          民事第八庭    
                              審判長法  官  杭起鶴
                                    法  官  吳國聖
                                    法  官  黃裕仁
正本係照原本作成。
不得上訴。
                                    書記官  王麗珍
中　　華　　民　　國　　110 　年　　5 　　月　　27　　日